# 大股东回购外部投资者股份

提问人：咕 噜 咕 噜 123 时间：2023-03-23 10:33:09
@chenyiwei ，陈老师咨询下：
2018 年 12 月，外部投资者A以每股 20 元的价格对本公司增资，投资协议中有明确的回购约定：在A对本公司的投资满三年以前，实际控制人B有权要求在不超过50%的额度内，受让A持有的本公司股份，受让价格按照年息12%计算。
第三年， 2021 年 12 月，实际控制人B按照约定利率回购A持有的本公司股份的50%，受让价格按照约定利率计算（受让价格=20（ _1+12%_ 3 ）=27.2元/股）。但同期 2021 年同期新的外部投资者投资价格为 40 元/股.问题： 1 、外部投资者A进入本公司时，虽然回购并非公司回购，而是由实控人回购，但协议中约定了回购期限与利率，本公司应当按照明股实债进行处理。
如果按照明股实债处理，本公司在账务处理时只需要确认50%投资款对应的金融负债即可，每年的利息本公司是否需要确认？利息实际是由实控人支付的，与公司无关。
2 、 2021 年实控人回购，股份按照协议约定转让给实际控制人，受让价格明显低于同期外部投资者入股价格，是否实际已构成对实控人的股权激励，应当确认为股份支付？其他股东无法享有本次低价转让的股份。

回答人：chenyiwei
1 、由于本公司并非回购安排的一方，故本公司无需作为明股实债投资处理，无需确认回购义务相关负债。
2 、 2021 年实控人回购，股份按照协议约定转让给实际控制人，受让价格明显低于同期外部投资者入股价格，此时是否要确认股份支付费用，需考虑的主要因素是当前的回购与当初该投资人的入股是否属于一揽子交易，该回购是否必然发生，以及是否由于该回购安排存在而使得该投资人的入股价格低于当初入股时点的公允价值等。
由于外部投资人入股时由大股东享有回购选择权的案例较少见，故需进一步了解该回购权背后安排的商业逻辑，分析各方的权利义务关系以及利益让渡情况，在此基础上才能恰当进行会计处理。